【裁判字號】    92,訴,164
【裁判日期】    920826
【裁判案由】    強盜等
【裁判全文】
臺灣新竹地方法院刑事判決                          九十二年度訴字第一六四號
    公  訴  人  臺灣新竹地方法院檢察署檢察官
    被      告  丁○○
    指定辯護人  本院公設辯護人林銘宏
    被      告  乙○○
    指定辯護人  本院公設辯護人林建和
右列被告等因強盜等案件，經檢察官提起公訴（九十二年度偵字第三０八號），本院
判決如左：
    主  文
丁○○共同連續意圖為自己不法之所有，以強暴，至使不能抗拒，而取他人之物，處
有期徒刑陸年陸月。
乙○○共同連續意圖為自己不法之所有，以強暴，至使不能抗拒，而取他人之物，處
有期徒刑陸年。
    事  實
一、丁○○與乙○○二人係朋友，因缺錢施用毒品，竟共同意圖為自己不法之所有，
    並基於竊盜及強盜之概括犯意聯絡與行為分擔：
（一）因丁○○知道友人江宗樺之父親甲○○所有、出租予他人使用、位於新竹縣新
      豐鄉○○路一九七巷二０號公寓的二樓樓梯間內，有擺放一台江宗樺的朋友寄
      放的電動玩具「小瑪莉」一台，且江宗樺偶爾會過去玩，機器內應有現金，丁○○與乙○○二人竟於民國九十一年八月十六日下午五時許，一同至上址，乘
      房客打開一樓車庫的小門後、疏未注意將門關好之際，先由丁○○自車庫小門
      進入、再打開隔壁相通的樓梯間大門讓乙○○進入，而一同侵入上開公寓之樓
      梯間（侵入住宅部分未據告訴），將內有現金新臺幣（下同）一千七百元之上
      開電動玩具「小瑪莉」一台搬走得手，並朋分機台內之財物；
（二）復於同年月二十七日晚上，先由丁○○騎乘自己的機車附載乙○○至新竹縣湖
      口鄉○○路之土地公廟附近，由丁○○持其所有、客觀上具有危險性、可供兇
      器使用之六角扳手一支為工具，在該廟宇前之空地，以將六角扳手插入鑰匙孔
      之方法，竊取不詳姓名年籍之人所有的三陽牌迪爵一二五西西之不詳車號黑色
      機車一輛，作為供行搶所用之交通工具，乙○○則在旁把風，得手後，乙○○
      再將丁○○所有的機車在土地公廟旁停妥，坐上丁○○甫竊得之上開機車後一
      同離去，準備行搶。
（三）翌（二十八）日凌晨零時許，由丁○○騎乘上開竊得的黑色機車搭載乙○○，
      在桃園縣楊梅鎮○○○路上發現丙○○騎乘車號ＱＱＲ—四五三號輕型機車，
      而丙○○的長褲後口袋內露出一個皮夾後，即決意一同行搶丙○○，並開始尾
      隨丙○○，丙○○查覺有異，於是即放慢速度想讓其二人先走，惟丁○○亦跟
      著放慢速度，而未超車，丙○○覺得不妥、開始緩慢加速，然於行經同路之「
      台塑加油站」前，丁○○突然騎乘上開機車自丙○○的左後方衝撞正行進中、
      丙○○所騎乘的上開機車，導致丙○○所騎乘的上開機車因此倒地，丙○○並
      因此在地上翻滾二圈始停住，且因左肩著地當場骨折而疼痛萬分不能抗拒之際
      ，由乙○○伸手強盜置放在丙○○長褲後口袋、內有現金九百元及中興大學學
      生證、身分證、富邦銀行提款卡、健保卡等物之皮夾一只，丙○○並因此受有
      左鎖骨骨折及多處擦挫傷之傷勢。
（四）繼於同日凌晨零時三十分許，改由乙○○騎乘上開機車附載丁○○，於行經桃
      園縣楊梅鎮上四湖十之二號前，見前方有甫下班之戊○○騎乘機車在前，竟承
      前強盜他人財物之概括犯意，故意以同前方法衝撞戊○○所騎乘的機車，致戊○○及其所騎乘之上開機車均倒地，丁○○立即下車強取戊○○所有、掛於左
      肩上的皮包一個，惟戊○○開始反抗並與丁○○發生拉扯，丁○○則先將皮包
      丟給乙○○後，再動手搶奪掛於頸上戊○○脖子上的金項鍊一條，項鍊還因此
      被扯斷，惟因乙○○打開戊○○的皮包察看後，告訴丁○○並沒有其要的財物
      ，戊○○又上前搶回自己的皮包，乙○○即下車對戊○○恫稱：「錢拿出來，
      不然要掐死你，如果你敢報警，就要把你殺死！」等語，喝令戊○○把機車的
      置物箱打開，致使戊○○不能抗拒而持機車鑰匙打開置物箱，乙○○即強取置
      放於行李箱內、內有現金一百餘元之小皮夾一個後，由乙○○附載丁○○後一
      同離去。
    嗣因秘密證人Ａ向警方檢舉丁○○後，始得悉上情。
二、案經新竹縣警察局移送臺灣新竹地方法院檢察署檢察官偵查起訴。
    理  由
一、訊據被告丁○○，除對於事實一（三）所示部分矢口否認有以撞衝機車之強盜手
    法強取被害人丙○○所有的皮夾，辯稱：我們騎機車靠近他，乙○○突然從後方
    抽出他的皮夾，因為他的雙手立即本能地去摸口袋，手沒有扶住機車，人當然會
    跌倒云云，其餘均坦承不諱，並表示被告乙○○均知情並參與；被告乙○○固坦
    承有與被告丁○○一同去搬「小瑪莉」、騎車至土地公廟附近、伸手拿被害人丙○○的皮夾、幫被告丁○○查看被害人戊○○皮包內的財物等情，惟矢口否認有
    竊盜及強盜之犯行，並以：丁○○說是人家要借他「小瑪莉」玩，所以我就去幫
    他搬；而當時丁○○把騎車停在土地公廟附近就下車，叫我等他一下，他去那裡
    我也沒有看到，只是回來後我看到機車的鑰匙孔上插著六角扳手，我才知道他去
    偷機車；丁○○叫我幫他一個忙，他騎機車靠近丙○○後，叫我從後方抽出他的
    皮夾，我就照做，後來是因為丙○○把雙手伸到後面去摸口袋，手沒有扶住機車
    ，人才跌倒；至於戊○○的部分，不是我騎車去撞她，是丁○○，撞了以後，我
    就一直坐在機車上與他們二人有一段距離，我只有幫丁○○看皮包內的東西，沒
    有搶她的皮包、也沒有對她說恐嚇的話，我只是最後騎機車載文龍一起離開云云
    置辯。惟：
（一）就事實一（一）竊盜「小瑪莉」部分：
      經查，上開事實，除據被告丁○○供承其確有與被告乙○○一同以竊取機台內
      財物之意思而將「小瑪莉」搬走乙情不諱外，亦經被害人甲○○對於其所管領
      之電動玩具「小瑪莉」一台在住處樓梯間遭竊之情節，業已於偵查中及本院訊
      問時指述綦詳（見偵查卷第十一頁、九十二年一月七日警訊筆錄，本院卷第六
      九頁正面至七十頁正面、九十二年五月十五日訊問筆錄），二者互核相符，被
      告乙○○雖一再辯稱其僅係因為被告丁○○說朋友要把機台借給他玩，所以才
      幫被告丁○○一起搬走機台，惟被告乙○○亦不否認其等搬走機台後，被告丁○○有把機台內的錢拿出來分，衡情，若其等確無行竊機台內財物之意，而只
      是單純要借機台來娛樂，為何一搬得機台後即立刻朋分財物？被告丁○○供稱
      其在行竊前就有告訴被告乙○○是要拿機台內的錢，只是怕在當場撬開機台拿
      裡面的硬幣會太大聲，所以決意把機台整個搬走乙情應較為可採，否則，若被
      告丁○○真的是得到被害人的同意，為何不大方地按電鈴請被害人開門，反而
      是乘住戶出門未關妥小門的機會，由被告丁○○先潛入車庫後再打開大門讓被
      告乙○○進入？顯有違常情，是以，被告乙○○此部分所辯，顯與事實不符，
不足採信。綜上，被告丁○○之自白與事實相符，此部分之事證已臻明確，被
      告丁○○、乙○○二人之竊盜犯行洵堪認定，均應予依法論科。
（二）就事實一（二）竊盜黑色機車部分：
      次查，上開事實，業據被告丁○○於偵查中及本院歷次訊問時供承不諱在卷，
      其並堅稱被告乙○○是知情、並有在旁為其把風等語，雖被告乙○○一再辯稱
      其真的不知道被告丁○○下車去做什麼、去那裡其也沒有看到、回來的時候雖
      有看到丁○○騎的黑色機車的鑰匙孔插著一支六角扳手，但是並不知道是偷的
      等語，然，被告丁○○就此則供稱：我載他去到土地公廟的附近，叫他幫我看
      一下，我偷車的地方和他站的地方相距並不會很遠，可以看得到，而且我們就
      要去作案了，他當然知道我要去做什麼等語（見本院卷第一０六頁正面、九十
      二年八月五日審理筆錄第七頁），參諸常情，被告丁○○、乙○○二人均有毒
      癮，又無錢施用毒品，被告丁○○欲行搶乙事應不可能沒有告訴同行的被告乙○○，且其二人原本騎至該處的交通工具就是被告丁○○的機車，此為被告乙○○所不否認，而被告丁○○下車徒步離去後、原來的機車係由被告乙○○暫
      時保管，待被告丁○○幾分鐘出現後係騎一部機車回來、鑰匙孔上並已插著一
      支六角扳手作為代替鑰匙之工具，被告丁○○敢如此大膽地下手，應確實係因
      被告乙○○就是在附近為其把風無訛，被告乙○○徒以不知情乙詞辯解，尚不
      足憑信。綜上，被告丁○○之自白與事實較相符合，此部分之事證已臻明確，
      被告丁○○、乙○○二人之竊盜犯行洵堪認定，均應予依法論科。
（三）就事實一（三）強盜被害人丙○○財物部分：
      復查，上開事實，已據被害人丙○○，就其被二名歹徒自左後方以機車衝撞其
      騎乘之機車，導致其身體左肩著地並翻滾二圈，幾乎痛得失去意識後，回過神
      即發現皮夾不見了等情，業已於偵查中指訴綦詳（見偵查卷第十二至十四頁、
      九十一年十二月二日警訊筆錄），並有被害人丙○○所提出、於九十一年八月
      二十八日至醫院急診住院、受有左鎖骨骨折暨多處擦挫傷等傷害之天成醫院診
      斷證明書一份附於偵查卷第二三頁可憑，雖經本院多次傳喚被害人丙○○，因
      為其於大陸工作而無法到庭（見本院卷第九八至一百頁聲請狀），惟被害人於
      偵查中已就其所被害之情節詳述在卷，雖被告二人僅坦承有行搶被害人丙○○
      放在長褲後口袋內的皮夾，但矢口否認有以機車衝撞方式強盜財物，以被害人
      當時已注意到被告二人尾隨其後並感覺有異，而開始加速，被告二人恐非僅如
      其等所稱之：我們騎機車靠近他，乙○○再突然從後方抽出他的皮夾，因為他
      的雙手立即本能地去摸口袋，手沒有扶住機車，人當然會跌倒云云，且皮夾是
      放在被害人所穿的長褲後口袋內，被害人丙○○既已開始注意被告二人之行為
      ，並非在無預警的狀況下被搶，是以，其伸出二隻手往後摸而未扶住機車龍頭
      乙情，恐非真實，被告二人應當係見被害人丙○○先放慢車速、繼而加速，認
      被害人恐已發現其等之意圖後，即自左後方以機車衝撞機車之強暴方式，致使
      被害人丙○○因倒地受傷而不能抗拒，強取被害人所穿的長褲後口袋內之皮夾
      無誤，此外，復有秘密證人Ａ所提供、業經被害人丙○○遭強盜之皮夾內所放
      置之身分證、健保卡各一張影本附於偵查卷第二四、二五頁及秘密證人Ａ之詢
      問（調查）筆錄一份暨真實姓名對照表分別附於同卷第十五、十六、八四頁可
      憑。綜上，被告二人之辯解，顯不可採，此部分之事證已臻明確，被告丁○○
      、乙○○二人之強盜犯行洵堪認定，均應予依法論科。
（四）就事實一（四）強盜被害人戊○○財物部分：
  １．又查，上開事實，已據被害人戊○○於偵查中及本院訊問時到庭指訴綦詳（見
      偵查卷第一００、一０一頁、九十二年一月九日偵訊筆錄、第一二四、一二五
      頁、同年二月二十六日訊問筆錄及本院卷第七十頁反面至七三頁正面、同年五
      月十五日訊問筆錄），並經被害人戊○○於偵查中當庭指認被告乙○○就是騎
      機車衝撞及出言恐嚇的人、被告丁○○則係先下車強拉其皮包並拉斷其脖子上
      項鍊之人（見上開九十二年二月二十六日訊問筆錄），雖然被害人戊○○因年
      紀稍長且身體不適，在本院訊問時因已距事發近十個月，無法再明確指認到底
      是被告二人中的那一位騎乘機車，惟被害人於偵查中之指認因距案發當時較為
      接近，且當時被害人指訴時，被告乙○○對此亦表示承認（見同上訊問筆錄）
      ，雖然被告乙○○事後翻異前詞，然經本院就此再與被害人戊○○確認，其仍
      堅稱二名被告均有下車過來強盜財物，而非如被告乙○○所辯稱其一人一直坐
      在距被告丁○○及被害人戊○○一段距離遠的機車上等待，而被告丁○○之自
      白與被害人之指訴大致相符，被告乙○○之辯解顯為事後卸責之詞，不足憑信
      。綜上，被告丁○○之自白與事實較相符合，此部分之事證已臻明確，被告丁○○、乙○○二人之強盜犯行洵堪認定，均應予依法論科。
二、核被告丁○○、乙○○：
（一）
  １．就事實一（一）部分所為，均係犯刑法第三百二十條第一項之竊盜罪；
  ２．就事實一（二）部分所為，均係犯刑法第三百二十一條第一項第三款之攜帶兇
      器竊盜罪；
  ３．就事實一（三）部分所為，均係犯刑法第三百二十八條第一項之強盜罪；公訴
      人認被告二人所為係犯同法第三百二十五條第一項之搶奪罪，然因被告二人以
      強暴方法欲強取被害人之財物，且被害人確實已因傷痛而不能抗拒，被告二人
      之行為已與強盜罪構成要件相當，起訴法條尚有未洽，應予變更；
  ４．就事實一（四）部分所為，均係犯刑法第三百二十八條第一項之強盜罪。
（二）被告丁○○、乙○○二人間就上開犯行，均有犯意之聯絡與行為之分擔，均為
      共同正犯。被告二人先後二次之竊盜與強盜犯行，均時間緊接、手法雷同，所
      犯係基本犯罪構成要件相同之罪，顯均係基於概括之犯意反覆為之，應依刑法
      第五十六條連續犯之規定論以一連續攜帶兇器竊盜罪及一連續強盜罪，並均依
      法加重其刑。再，被告二人所犯之連續攜帶兇器竊盜罪與連續強盜罪間，有方
      法、目的之牽連關係，為刑法第五十五條之牽連犯，應從較重之連續強盜罪處
      斷。爰審酌被告二人均年紀輕輕，不知以付出勞力之正當工作換取代價，竟僅
      因缺錢花用，即著手犯案，其等之品行、生活狀況、智識程度、造成被害人之
      損害與犯罪後之態度及考量被告乙○○事後已賠償被害人甲○○、戊○○二人
      五千元及一萬元，並與其二人達成和解（見本院卷第一０八至一一０頁之和解
      書）等一切情狀，分別量處如主文所示之刑，以資警惕。
三、據上論斷，應依刑事訴訟法第二百九十九條第一項前段、第三百條，刑法第二十
    八條、第五十六條、第三百二十一條第一項第三款、第三百二十八條第一項、第
    五十五條，判決如主文。
本案經檢察官許麗美到庭執行職務。
中      華      民      國    九十二    年      八      月    二十六    日
                                    臺灣新竹地方法院刑事第一庭
                                        法  官    遲  中  慧
右正本證明與原本無異。
如不服本判決，應於判決送達後十日內向本院提出上訴狀( 應附繕本 )，上訴於
臺灣高等法院。
                                        書記官    龔  柏  萃
中      華      民      國    九十二    年      八      月    二十六    日
附錄本案論罪科刑法條全文：
刑法第三百二十條第一項
意圖為自己或第三人不法之所有，而竊取他人之動產者，為竊盜罪，處五年以下有期
徒刑、拘役或五百元以下罰金。
刑法第三百二十一條第一項第三款
犯竊盜罪而有左列情形之一者，處六月以上、五年以下有期徒刑：
三  攜帶兇器而犯之者。
刑法第三百二十八條第一項
意圖為自己或第三人不法之所有，以強暴、脅迫、藥劑、催眠術或他法，至使不能抗
拒，而取他人之物或使其交付者，為強盜罪，處五年以上有期徒刑。


司法院資訊處製作；財團法人民間司法改革基金會備份。
